臺灣臺中地方法院刑事判決　　　　　　　　　　　　九十一年度訴字第二四五二號
　　公　訴　人　臺灣臺中地方法院檢察署檢察官
　　被　　　告　甲○○
右列被告因偽造文書案件，經檢察官聲請以簡易判決處刑（九十一年度偵緝字第六六
七號），本院認為不宜以簡易判決處刑應適用通常程序並判決如左：
    主  文
甲○○行使偽造私文書，足以生損害於公眾及他人，處有期徒刑肆月，如易科罰金，
以參佰元折算壹日。
臺中市警察局編號中市警交（丙）字第七０九四三六九號舉發違反道路交通管理事件
通知單上偽造之「劉瑞願」署押參枚（移送聯、迴覆聯、存根聯各壹枚）、序號第０
二０一七五Ｄ號酒精濃度測試列印紙上被測人欄內偽造之「劉瑞願」署押壹枚均沒收
。
    事  實
一、甲○○於民國八十七年十月十三日凌晨一時三十五分許，酒後駕駛車牌號碼ＨＸ
    Ｄ─四六三號機車，行經臺中市○○路與松竹路口時，為警執行路檢對甲○○做
    酒精濃度呼氣測試，測得酒精濃度為每公升零點六０毫克，而欲開立罰單告發，
    詎甲○○因無駕駛執照恐另遭警開單裁罰，竟本於同一之犯意，假冒其弟劉瑞願
    名義，於酒精濃度測試列印紙被測人欄上，偽簽「劉瑞願」署押一枚，警員復以
    劉瑞願之年籍資料，對甲○○酒醉駕車之事實，製發臺中市警察局編號中市警交
    （丙）字第七０九四三六九號舉發違反道路交通管理事件通知單（下稱舉發違規
    通知單），並於舉發違規通知單移送聯之收受通知聯者簽章欄上，偽簽「劉瑞願
    」署押（一式三份，覆寫至迴履聯、存根聯），表示係由劉瑞願名義具領舉發違
    反道路交通管理事件通知單之證明，而後再將偽造完畢之舉發違反道路交通管理
    事件通知單提出交付予取締之員警而行使之，足以生損害於臺中市警察局及交通
    監理機關對於道路交通事件管理之正確性及被冒用名義人劉瑞願。嗣因劉瑞願接
    獲罰單而向豐原監理站提出申訴，經臺中市警察局第五分局調查後，始發覺上情
    。
二、案經臺中市警察局第五分局報請臺灣臺中地方法院檢察署檢察官偵查並聲請簡易
    判決處刑。
    理  由
一、右揭事實業據被告甲○○於警訊、偵查及本院審理中坦承不諱，另經證人劉瑞願
    於警訊時證述無訛，且有豐原監理站違反道路交通管理事件陳述單一份、臺中市
    警察局編號中市警交（丙）字第七０九四三六九號舉發違反道路交通管理事件通
    知單移送聯影本一份、酒精濃度測試列印紙影本一份附卷可佐，足徵被告自白與
    事實相符，是本件事證明確，被告犯行應堪認定，應予依法論科。
二、被告甲○○在酒精濃度測試列印紙偽造「劉瑞願」之署押，足以生損害於證人劉
    瑞願本人及警察機關對於交通事件行政裁罰之正確性，核其所為，係犯刑法第二
    百十七條第一項之偽造署押罪。公訴人認此部分行為係犯刑法第二百十六條、第
    二百十條行使偽造私文書罪云云，顯有誤會，起訴法條應予變更。又被告本於同
    一犯意，在舉發違規通知單移送聯之「收受通知聯者簽章」欄內偽簽「劉瑞願」
    之姓名，表示已收到該通知單之意思，核與一般收據性質相同，自屬文書之一種
    ，其再持以行使而交回警員處理，顯然對上開文書之內容有所主張，足以生損害
    於證人劉瑞願、警察機關、交通監理機關對於道路交通管理之正確性，核其所為
    ，係犯刑法第二百十六條、第二百十條之行使偽造私文書罪。被告為免暴露真實
    身分以圖卸責，在同一處所，於密接之時間內，先後於在酒精濃度測試列印紙、
    舉發違規通知單上，偽造「劉瑞願」之署押之行為，均係基於同一犯意所為，為
    接續行為，均屬實質上之一行為。且被告雖同時在該舉發違反道路交通管理事件
    通知單之移送聯、迴覆聯、存查聯上偽造「劉瑞願」名義之署押，而有偽造「劉
    瑞願」名義之多件同類文件，然此係因複寫所致，僅侵害一個社會法益，為單純
    一罪，附以敘明。又被告於舉發違規通知單上偽造署押之行為，係偽造私文書之
    部分行為，而其偽造私文書後復持以行使，偽造之低度行為應為行使之高度行為
    所吸收，均不另論罪。被告以一行為觸犯偽造署押及行使偽造私文書之罪名，為
    想像競合犯，依刑法第五十五條之規定，應從較重之行使偽造私文書罪處斷。爰
    審酌被告並無前科之素行、犯罪之動機、目的、手段、所生危害及犯罪後坦承犯
    行，表示悔意等一切情狀，量處如主文所示之刑，被告行為後，刑法第四十一條
    之規定，業於九十年一月四日修正，並經總統於九十年一月十日公布，依法於九
    十年一月十二日生效，而修正後刑法第四十一條第一項之規定：犯最重本刑為五
    年以下有期徒刑以下之刑之罪，而受六個月以下有期徒刑之宣告，因身體、教育
    、職業、家庭之關係或其他正當事由，執行顯有困難者，得以一元以下三元（業
    據罰金罰鍰提高標準條例第一條前段規定，就其原定數額提高為一百倍折算一日
    ）以上折算一日，易科罰金，但確因不執行所宣告之刑，難收矯正之效，或難以
    維持法秩序者，不在此限」，對於被告並無不利，依刑法第二條第一項前段之規
    定，適用裁判時之新法，爰並諭知易科罰金之折算標準。又被告在酒精濃度測試
    列印紙一紙及舉發違反道路交通管理事件通知單三紙（移送聯、迴覆聯、存根聯
    ）偽造「劉瑞願」名義之署押，共計四枚，不問屬於被告與否，均應依刑法第二
    百十九條規定，諭知沒收。
據上論斷，應依刑事訴訟法第四百五十二條、第二百九十九條第一項前段、第三百條
，刑法第二條第一項前段、第二百十六條、第二百十條、第二百十七條第一項、第五
十五條、第二百十九條、第四十一條第一項前段，罰金罰鍰提高標準條例第二條，判
決如主文。
中      華      民      國      九十一      年      十二    月    六    日
                                    臺灣臺中地方法院刑事第二庭
                                        法  官  陳  葳
右正本證明與原本無異
如不服本判決，應於收受本判決後十日內向本院提出上訴書狀，其未敘述上訴理由者
，並得於提起上訴後十日內向本院補提理由書狀（均須按他造當事人之人數附繕本）
「切勿逕送上級法院」
                                        書記官
中      華      民      國      九十一      年      十二    月    六    日
附錄法條：
中華民國刑法第二百一十條
偽造、變造私文書，足以生損害於公眾或他人者，處五年以下有期徒刑。
中華民國刑法第二百一十六條
行使第二百十條至第二百十五條之文書者，依偽造、變造文書或登載不實
事項或使登載不實事項之規定處斷。
